臺灣高等法院臺南分院刑事判決　　　　100年度上易字第497號
上　訴　人　臺灣臺南地方法院檢察署檢察官
被　　　告　徐亞婷
上列上訴人因被告竊盜案件，不服臺灣臺南地方法院100 年度易
字第309號中華民國100年6月9日第一審判決（起訴案號：臺灣臺
南地方法院檢察署100年度營偵字第143號），提起上訴，本院判
決如下：
    主  文
原判決撤銷。
徐亞婷共同犯竊盜罪，處拘役拾日，如易科罰金，以新臺幣壹
仟元折算壹日。
    事  實
一、徐亞婷與綽號為「阿順」（真實姓名林國勳，另案偵辦）共
    同基於為自己不法所有之意圖聯絡，於民國100年1月6 日上
    午6時50分許，見吳進銘所有位於臺南市新營區太南里172-1
    號之倉庫無人看管，遂由該綽號「阿順」之人負責徒手竊取
    該倉庫內之白鐵鍋子共2個（價值約新台幣5千元），並與被
    告共同將上開竊得物品搬運至該綽號「阿順」之人另所竊得
    之車號H89-861號重型機車（為楊佳璋所有，而於同日凌晨5
    時許，在臺南市新營區太南里185 號遭竊，徐亞婷此部分所
    涉竊盜犯嫌檢察官已另為不起訴處分）上。嗣於同日上午7
    時50分許，為楊佳璋於其上班途中，在台南市○○區○○路
    803 巷34弄22號發現該綽號「阿順」之人駕駛上開失竊機車
    搭載徐亞婷，旋即報警處理，惟仍為該綽號「阿順」之人趁
    機逃逸，僅當場逮捕徐亞婷，並扣得上開失竊機車及白鐵鍋
    子2個，而循線查獲上情。
二、案經臺南市政府警察局新營分局報告臺灣臺南地方法院檢察
    署檢察官偵查起訴偵辦。
    理  由
甲、程序方面（證據能力部分）：
    按被告以外之人於審判外陳述，雖不符刑事訴訟法第159 條
    之1至之4之規定，而經當事人於審判程序同意作為證據，法
    院審酌該言詞陳述或書面陳述作成時情況，認為適當者，亦
    得為證據；當事人、代理人或辯護人於法院調查證據時，知
    有同法第159條第1項不得為證據之情形，而未於言詞辯論終
    結前聲明異議者，視為有前項之同意，同法第159條之5定有
    明文。本件被告對於檢察官所舉所有書面證據及原審提示證
    據之證據能力，已於本院表明均同意列為證據（見本院卷第
    20頁），本院審酌該等供述證據之取得過程並無瑕疵，與本
    件待證事實間復具有相當之關聯性，自得採為證據。
乙、實體方面：
一、訊據被告矢口否認有何竊盜之犯行及犯意，辯稱：100年1月
    6 日早上快天亮時，伊與網友「阿順」騎摩托車到現場附近
    ，「阿順」在路邊先把伊放下來後，「阿順」就把機車騎進
    去載東西，過沒多久「阿順」騎機車出來就載著2 個白鐵鍋
    子，伊問「阿順」為何有這東西，「阿順」叫伊不要管這麼
    多，伊不知道白鐵鍋是偷來的云云。
二、經查：
  (一)被告對於其曾於100年1月6日上午7時50分許，經綽號「阿順
    」之人以車號H89-861 號重型機車之贓車搭載至臺南市新營
    區太南里太子宮172-1 號前，為贓車失主即證人楊佳璋發現
    ，並報警處理，惟仍遭綽號「阿順」之人脫逃，在場僅查獲
    被告一人及從機車上扣得失竊之白鐵鍋2 只等情，均不爭執
    ，核與證人即被害人吳進銘於警詢及偵查、證人楊佳璋於警
    詢、偵查及原審中之證述情節大致相符（見警卷第7- 8頁、
    第4- 6頁，偵卷第30-31頁，原審易字卷第21-30頁）；此外
    ，並有贓物認領保管單各1份及扣案白鐵鍋子照片2張等在卷
    可稽（見警卷第10- 11頁、第17頁），是此部份之事實，應
    堪信為真實。
  (二)惟按二人以上共同實行犯罪之行為者，始為正犯，此刑法第
    28條定有明文。再按共同正犯之成立，以有犯意之聯絡，與
    行為之分擔為要件，此最高法院94年台上字第1268號、93年
    台上字第6876號判決意旨亦可資參照。本件被告對於前揭贓
    物查獲及發還等之過程固不爭執，惟矢口否認有何共同竊盜
    之犯行及犯意，並以前揭情詞置辯。故本件主要爭執之點，
    應即在於：被告與該綽號「阿順」之人間，就前揭竊盜之犯
    行，究竟有無犯意聯絡及行為分擔？以下茲分別析述之：
  1.被告於偵查中供稱：「機車是一個叫阿順的男子偷的，不鏽
    鋼鍋是阿順偷完拿給我，我們兩個一起搬上車」（見偵查卷
    第6 頁），惟於審理中改稱：伊無搬扣案之白鐵鍋，白鐵鍋
    子是「阿順」（偷完）回來載伊時就有云云（見原審易字卷
    第40頁、本院卷第29頁）。查：綽號「阿順」者本名為林國
    勳（民國○○年○○月○ 日生，身份證字第Ｚ000000000號），業
    據被告陳明在卷，並有全戶戶籍查詢結果及相片影像資料查
    詢結果可參（見本院卷第31頁背面、偵查卷第20- 21頁），
    其自民國一百年舊曆年即離家未歸，亦有臺灣臺南地方法院
    檢察署書記官與林國勳之母鄭素珠之公務電話紀錄可參（見
    偵查卷第27-28頁），故無法通知其到庭作證。
  2.證人楊佳璋證稱：「我看到一個男子和在庭被告徐亞婷在我
    的機車旁邊翻東西，翻的東西就是吳進銘所丟掉的白鐵鍋二
    個，．．．，但是他還要將這二個白鐵鍋再放到上面，但是
    用不好，車是停在那邊，男子是蹲在車旁，被告徐亞婷扶著
    旁邊」等語（見原審易字卷第22頁），再參以扣案之白鐵鍋
    大約直徑60公分，深60公分，一只鍋約3 公斤多等情，業據
    證人吳進銘證稱在卷，且該案之二白鐵鍋體積相對於被告與
    阿順案發當日所騎乘之機車，其體積不在小，亦有相片二幀
    可稽（見警卷第8 、17頁）。又機車係屬前後二輪之交通工
    具，其平衡度本不如四輪之汽車，若無被告與「阿順」二人
    同心協力（如一人平衡機車，一人搬移鐵鍋），實難單憑「
    阿順」一己之力量將體積不小之白鐵鍋二只放置於機車前之
    腳踏墊，此觀證人楊佳璋上開證稱：「他（阿順）還要將這
    二個白鐵鍋再放到上面，但是用不好，車是停在那邊，男子
    是蹲在車旁，被告徐亞婷扶著旁邊」等語自明。可見被告於
    偵查中供稱：伊有與「阿順」共同將扣案之白鐵鍋搬至上開
    機車上一節，應係實情，可堪採憑。被告於審理中改稱：伊
    無搬扣案之白鐵鍋云云，顯係避重就輕之詞，並無可取。
  3.被告於偵查中復供稱：「不鏽鋼鍋是我帶警察到（失竊）現
    場」（見查卷第6 頁）；於原審審理時又供稱：「我沒有搬
    ，我只是知道白鐵鍋子失竊地點。有點忘記了，可是確實白
    鐵鍋子不是我偷的，我是大概知道他在何處偷取，警察說那
    個沒有什麼，我也認為那是別人賺錢的工具，我也不是很熟
    悉那地方，所以我帶警察去現場。」（見原審易字卷第40頁
    ），被告既能帶同警方上開二白鐵鍋失竊現場，足見被告對
    本件白鐵鍋原係放置於台南市新營區太南里一七二之一號之
    倉庫一節，知之甚明，苟被告未隨同「阿順」到失竊現場行
    竊，如何能於案發後帶同警方到上開現場查獲？足徵被告確
    有隨同「阿順」至失竊現場，其於本院審理時供稱：「他（
    阿順行竊時）先把伊放在路邊就離開，伊不知道他去那裡（
    伊未隨同前往行竊）」、「隔了約不到一個小時，他就回來
    了」云云（見本院卷第29頁），顯係子虛，而無可採。
  4.本件經原審實際勘驗警詢時之錄音光碟後，被告於警詢時之
    供述為：「（機車誰偷的？）哦。（警方逮捕你的時候車號
    H89-861機車上有2個白鐵鍋子，你是如何竊取的？竊取的時
    間是何時？）（未答）。（白鐵鍋2 個是你跟阿順偷搬的？
    是徒手，因為倉庫是開的，沒鎖，時間是1月6日6 時50分。
    ）嗯。（白鐵鍋子2 個，你如何竊取的？警方跟你講時候才
    知道帶你去就知道是太南里172-1 的倉庫內竊取的？）嗯。
    （有什麼共犯嗎？）（未答）。（因為你跟阿順兩個人竊取
    的？）嗯。」（見原審卷第32至33頁），故警詢中被告對於
    警察所提問有關(1)是否與「阿順」偷搬白鐵鍋、(2)是否「白
    鐵鍋2 個是你跟阿順偷搬的？是徒手，因為倉庫是開的，沒
    鎖，時間是1月6日6時50分。」(3)是否於「太南里172-1的倉
    庫內竊取的」、(4)是否「跟阿順兩個人竊取的」等竊盜犯行
    問題，雖僅回答「嗯」，並未為「是」或「否」之回答。惟
    回答「嗯」，依一般社會通念即有對提問者問題為「肯定」
    回答之意，則本件警詢筆錄書面所記載：「白鐵鍋2 個是我
    和『阿順』於100 .01.06上午06時50分許徒手竊取，因倉庫
    門是開的。是我告知警方從新營太南里172-1 號竊取。是我
    與『阿順』共同下手行竊」（見警卷第1- 3頁）等情，要與
    被告上開警詢錄音光碟內容相符，至為明確。被告辯稱：「
    伊因為會緊張才會於警詢及偵查中承認」云云，並無可採。
  5.末查，被告既能帶同警方上開二白鐵鍋失竊現場，足見被告
    確曾與「阿順」者同至本件白鐵鍋原係放置於台南市新營區
    太南里一七二之一號之倉庫，被告並曾與「阿順」共同將竊
    得之白鐵鍋搬至機車上，以便脫離盜所，已如上2.、3.所述
    ，則被告警詢中關於「白鐵鍋2個是我和『阿順』於100.01.
    06上午06時50分許徒手竊取，因倉庫門是開的。是我告知警
    方從新營太南里172-1 號竊取。是我與『阿順』共同下手行
    竊」之自白，可認與事實相符而堪採憑。
三、綜上所述，被告確有與「阿順」至本件白鐵鍋原係放置於台
    南市新營區太南里一七二之一號之倉庫，並徒手竊取上開二
    白鐵鍋，被告並曾與「阿順」共同將竊得之白鐵鍋搬至機車
    上，以便脫離盜所之犯行，則被告確有以自己犯罪之意思參
    與竊盜罪構成要件之行為，至為明確。
四、核被告所為，係犯刑法第320條第1項之竊盜罪。被告與綽號
    「阿順」者（林國勳）間，有犯意之聯絡，行為之分擔，均
    為共同正犯。
五、被告涉犯刑法第320條第1項之竊盜犯行，罪證明確，原審不
    察，徒以「警詢中被告對於警察所提問有關竊盜犯行巳關鍵
    問題，或未予回答，或僅回答語焉不詳之『嗯』、『喔』等
    字，實難以此認定被告於警詢時已坦承其與綽號『阿順』之
    人共同竊盜」等情，遽予無罪之諭知，自有未洽，檢察官上
    訴意旨，指摘及此，為有理由，原判決自應予以撤銷改判。
六、本院審酌爰審酌被告年輕力強，竟不思戮力工作，以賺取酬
    勞，僅因一時貪念，未能權衡利害輕重，致罹本件犯行，犯
    罪結果影響社會善良風氣及治安，犯罪後已將竊得之白鐵鍋
    返還被害人，有贓物認領保管單可稽（見警卷第11頁），且
    所竊物品價值大約五千多元，亦據被害人吳進銘供稱在卷（
    見警卷第8 頁），其造成被害人之損害不多，又依臺灣高等
    法院被告前案紀錄表所載，被告並無其他不良前科，相對於
    共犯「阿順」，被告於本案僅係配角之地位，其情節顯較為
    輕微、學歷為嘉南藥理科技大學休學之程度（見本院卷第33
    頁）等情及其他一切情狀，量處被告拘役三十日，並諭知拘
    役如易科罰金之折算標準，以資懲儆。
據上論結，應依刑事訴訟法第369條第1項前段、第364條、第299
條第1項前段，刑法第320條第1項、第28條、第41條第1項前段，
刑法施行法第1條之1第1項、第2項前段，判決如主文。
本案經檢察官許美女到庭執行職務。
中    華    民    國  100     年    10    月    27    日
                  刑事第六庭    審判長法  官  董武全
                                      法  官  林英志
                                      法  官  孫玉文
以上正本證明與原本無異。
不得上訴。
                                      書記官  王薇潔
中    華    民    國   100    年    10    月    27    日
附錄：本案論罪科刑法條全文
刑法第320條第1項：
意圖為自己或第三人不法之所有，而竊取他人之動產者，為竊盜
罪，處五年以下有期徒刑、拘役或五百元以下罰金。